【裁判字號】    97,交抗,1084
【裁判日期】    970930
【裁判案由】    聲明異議
【裁判全文】
臺灣高等法院臺中分院刑事裁定        97年度交抗字第1084號
抗  告  人
即受處分人  甲○○
上列抗告人因違反道路交通管理處罰條例聲明異議案件，不服臺
灣臺中地方法院中華民國97年8月13日裁定（97年度交聲字第183
4號），提起抗告，本院裁定如下：
    主  文
抗告駁回。
    理  由
一、原裁定意旨略以：抗告人駕駛5192-LJ號自小貨車，於97年4
    月30日17時50分許，在台中市○區○○路240號前，因有「
    汽車駕駛人駕駛汽車肇事，無人受傷或死亡而未依規定處置
    逃逸」之違規，為台中市警察局第三分局舉發。抗告人於97
    年5月5日19時20分許，在台中市警察局第三分局交通分隊接
    受警員談話時，雖先供稱其由東光園路方向行駛振興路外側
    快車道往旱溪西路方向直行，至旱溪西路前有停等紅燈，在
    燈號轉換成綠燈後，所有車輛均起步行進，起步後，前面第
    二輛車煞車，導致其車輛前右側保險桿不慎碰撞前面機車後
    車尾，當時不知前二車發生碰撞，因與機車談好雙方不用理
    賠，所以機車走後自己也離開等語。惟另亦供稱當時前面第
    二輛車駕駛人有詢問其知不知道報警電話，然後就走開，因
    當時撞到之機車，對方說不用追究，所以未報案，且於警員
    詢問當三方均下車查看時，前面二車理論之際，是否知道前
    面第二輛車右後保險桿與機車發生碰撞？抗告人回答「知道
    」，顯見抗告人於下車查看後，得知碰撞機車且機車與前面
    第二輛車右後保險桿發生碰撞受有損害後，迄未為報告警察
    機關及維護行車安全、保護他人權益之必要措施，即逕自離
    去。再依6089-BB號租賃小客車駕駛人陳惠美於97年3月30日
    18時40分許，在肇事地點接受警員談話時指陳原由東光園路
    方向行駛振興路外側快車道往旱溪西路方向直行，至旱溪西
    路口前，因號誌為紅燈，於緩慢停車之際，後方忽然遭碰撞
    ，經下車查看才知一輛黃色卡車追撞一輛機車後，機車再與
    其車右後保險桿發生碰撞，在報案時，機車騎士先駛離，卡
    車司機也自行駛離，遂記下5192-LG車號，而車輛右後保險
    桿有擦撞痕等語，與在原審97年8月8日訊問時經具結證述之
    證詞相同，足徵本件事故係因抗告人駕駛5192-LG號自小貨
    車先撞上不詳姓名年籍之人所駕駛之機車，該機車再追撞陳
    惠美所駕駛之6089-BB號租賃小客車，造成6089-BB號租賃小
    客車右後保險桿受有擦撞痕之損害，抗告人當時雖有下車查
    看，然迄未為報告警察機關及維護行車安全、保護他人權益
    之必要措施，即逕自離去，其確有「汽車駕駛人駕駛汽車肇
    事，無人受傷或死亡而未依規定處置逃逸」之違規。從而原
    處分機關根據原舉發機關所舉發受處分人之違規事實，依道
    路交通管理處罰條例第62條第1項之規定，裁處受處分人罰
    鍰新台幣三千元，並扣吊汽車駕駛執照一個月，施以道安講
    習，自無不合等語。
二、抗告意旨略以：原審未說明認定抗告人有違反道路交通管理
    處罰條例第62條第1項之不為處置、逃逸等違規行為之理由
    ，就抗告人離去事故現場是否確有逃逸意圖，其認定標準為
    何、構成要件是否合致等節，均未論述，係判決不備理由之
    違法。又原審僅憑利害關係人陳惠美之供述，即認定抗告人
    有不為處置、逃逸之違規事實，該利害關係人係事故之受害
    人，其證言是否具有證據能力與證明力多寡均有疑義，不能
    作為認定事實之唯一證據，然原審僅依該供述即認抗告人有
    違規行為，亦有認定事實未憑證據之違法等語。
三、按汽車駕駛人駕駛汽車肇事，無人受傷或死亡而未依規定處
    置者，處新台幣一千元以上三千元以下罰鍰；逃逸者，並吊
    扣其駕駛執照一個月至三個月，道路交通管理處罰條例第62
    條第1項定有明文。又汽車駕駛人違規肇事受吊扣駕駛執照
    處分者，應施以道路交通安全講習，同條例第24條第1項第1
    款亦有明文。
四、經查：抗告人駕駛汽車肇事，無人受傷或死亡而未依規定處
    置逃逸之事實，為台中市警察局第三分局舉發，有台中市警
    察局97年5月5日中市警交字第GE0000000號舉發違反道路交
    通管理事件通知單，及台中市警察局第三分局97年7月15日
    中分三交字第0970018446號函附道路交通事故現場圖、道路
    交通事故調查報告表、道路交通事故談話紀錄表、疑似道路
    交通事故肇事逃逸追查表、道路交通事故補充資料表、現場
    照片附卷可稽，依上揭道路交通事故補充資料表及現場照片
    顯示，陳惠美所駕駛之6089-BB號租賃小客車確因本件事故
    受有後保險桿擦撞痕之損害。且抗告人碰撞機車，而機車與
    前方車輛碰撞之事實，業據抗告人於警詢時供承在卷，有上
    揭道路交通事故談話紀錄表內容可稽。再依6089-BB號租賃
    小客車駕駛人即利害關係人陳惠美於97年3月30日18時40分
    許，在肇事地點接受警員宋屘堂談話時之供述，及在原審97
    年8月8日訊問時經具結後證述之證詞，足證本件事故係因抗
    告人駕駛5192-LG號自小貨車先撞上不詳姓名年籍之人所駕
    駛之機車，該機車再追撞陳惠美所駕駛之6089-BB號租賃小
    客車，造成6089-BB號租賃小客車右後保險桿受有擦撞痕之
    損害，抗告人當時雖有下車查看，然迄未為報告警察機關及
    維護行車安全、保護他人權益之必要措施，即逕自離去，其
    確有「汽車駕駛人駕駛汽車肇事，無人受傷或死亡而未依規
    定處置逃逸」之違規行為。原審依據上開抗告人之交通事故
    談話紀錄表及庭訊筆錄等證據認定事實，並說明抗告人違反
    道路交通管理處罰條例第62條第1項不為處置、逃逸等違規
    行為之理由，而認原處分機關之裁處合法，其認事用法，經
    核並無不合，本件抗告為無理由，應予駁回。
五、據上論結，應依道路交通案件處理辦法第26條，刑事訴訟法
    第412條，裁定如主文。
中    華    民    國    97    年    9     月    30    日
            刑事第十庭    審判長法  官  林  照  明
                                法  官  郭  瑞  祥
                                法  官  林  欽  章
上列正本證明與原本無異。
不得再抗告。
                                書記官  許  哲  禎
中    華    民    國    97    年    10    月    3     日


司法院資訊處製作；財團法人民間司法改革基金會備份。
